【裁判字號】    95,上訴,607
【裁判日期】    950525
【裁判案由】    貪污治罪條例等
【裁判全文】
臺灣高等法院臺中分院刑事判決         95年度上訴字第607號
上  訴  人
即  被  告  甲○○
選任辯護人  李宗炎  律師
上列上訴人因貪污治罪條例等案件，不服臺灣臺中地方法院94年
度訴字第656號中華民國95年2月6日第一審判決 （起訴案號：臺
灣臺中地方法院檢察署93年度偵字第18684號） ，提起上訴，本
院判決如下：
    主  文
原判決撤銷。
甲○○連續對於主管之事務，明知違背法令，直接圖自己及其他
私人不法利益，因而獲得利益，處有期徒刑年，褫奪公權貳年
。偽造之「臺中市中正露營區」方章壹枚、臺灣大哥大股份有限
公司架設同意書上偽造之「臺中市中正露營區」方章印文貳枚均
沒收。
    事  實
一、甲○○係臺中市政府教育局臨時雇員，自民國七十八年間起
    至九十二年四月間止，擔任臺中市政府教育局代行政院農業
    委員會林務局（下稱林務局）管理之「臺中市中正露營區」
    （下稱中正露營區）管理員，至八十七年間因其為管理員中
    最資深者，而自該年起擔任主任管理員職務，主管中正露營
    區之行政管理業務，係依據法令從事公務之人員。甲○○明
    知其並無處分營區內土地之權限，且依臺中市市有財產管理
    自治條例第四十三條第三款、第四十四條之規定，電信業者
    在營區內架設基地台須向臺中市政府提出申請，由管理單位
    妥擬利用計畫，報經該府核准；及利用公有土地設置電訊管
    線或必要附屬物使用者，除法令另有規定或政府機關使用經
    市府同意者外，應計收使用費，竟仍基於概括犯意，明知中
    華電信股份有限公司（下稱中華電信公司）、和信電訊股份
    有限公司（下稱和信電訊公司）、台灣大哥大股份有限公司
    （下稱台灣大哥大公司）均未向臺中市政府申請核准在中正
    露營區設置行動電話基地台，而利用其職務上之機會，對於
    主管之中正露營區行政管理事務，於下列時間，為如下之圖
    利行為：
(一)、八十八年十一月間，為圖自己及中華電信公司之不法利益，
    擅自以中正露營區主任管理員之名義，代表中正露營區與中
    華電信公司簽立「基地台土地借用協議書」，無償出借該營
    區福利社鐵皮屋頂，供中華電信公司設置行動電話基地台，
    又提供中正露營區之電源給該基地台使用，未向中華電信公
    司收取應分擔之電費，借用期間自八十八年十一月一日起至
    九十三年十月三十一日止，使中華電信公司獲得免支付租金
    及電費之消極利益。中華電信公司則依約定內容先後交付三
    十一個優惠門號予甲○○支配使用，優惠項目免收保證金及
    優惠期間內新台幣（以下同）六百元基本型之月租費。甲○
    ○遂將前開行動電話門號提供自己、其親友及中正露營區之
    其他管理員使用，迄九十三年九月底止，依原優惠條件（免
    六百元月租費）計算，共獲得優惠減免金額七十萬九千八百
    元，惟因個別門號用戶改採不同型式之優惠專案，依個別費
    率優惠條件計算，實際上共圖得優惠減免之不法消極利益二
    十六萬零六百七十三元。
(二)、八十九年六月間，為圖自己之不法利益，擅自代表中正露營
    區與和信電訊公司簽立「行動電話基地台不動產租賃契約」
    、「租賃物使用同意書」、「用電使用協議書」，出租營區
    土地供和信電訊公司設置行動電話基地台，租用期間自八十
    九年七月十二日起至九十四年七月十一日止，約定每月租金
    六千元，和信電訊公司並依實際用電度數補貼每度三點三元
    ，復致贈MOTOROLA牌Ｔ2288型之手機三支，搭配免收六百元
    月租費之公關門號三個給甲○○，並將租金、電費交由甲○
    ○領取，甲○○得款後就將款項存入其在臺中大智郵局開設
    之帳戶內，且自第二年起由和信公司逕行將每月租金匯入甲
    ○○上開帳戶內。自八十九年七月十二日起至九十三年十月
    十一日（起訴書及原審判決書誤載為：九十三年「九月」十
    一日）止，共五十一個月，甲○○共獲取租金三十萬六千元
    、電費十四萬四千三百三十元之積極利益，優惠減免電話月
    租費九萬一千八百元之消極利益，共圖得五十四萬二千一百
    三十元之不法利益。
(三)、台灣大哥大公司於九十一年八月間，向臺中市政府申請在中
    正露營區內架設行動電話基地台，由臺中市政府教育局臨時
    員廖卿廷（業經檢察官另為不起訴處分）承辦，廖卿廷告知
    甲○○該公司有意在營區內設置基地台，甲○○竟在未經臺
    中市政府核准下，為圖台灣大哥大公司之不法利益，擅自代
    表中正露營區與台灣大哥大公司簽立「架設同意書」，並在
    其上「立同意書欄」蓋用其於八十九年間，利用位於臺中市
    ○○路與大智路附近，不知情之某刻印店已成年之刻印者所
    偽刻之「臺中市中正露營區」方形章（偽造印章一枚）及其
    平日職務上使用之「中正露營區管理站主任」職章之印文各
    二枚（偽造「臺中市中正露營區」印文二枚，「中正露營區
    管理站主任」印文非屬偽造），無償供台灣大哥大公司在該
    營區內設置行動電話基地台，期間自九十二年三月一日起至
    九十三年二月二十八日止，台灣大哥大公司並依實際用電度
    數補貼中正露營區每度三點三元電費（該筆電費未由甲○○
    收取）；自九十二年三月一日起至九十三年九月份止（共十
    九個月），依該公司在台中市設立基地台之租金行情每月租
    金約一萬三千元計算，使該公司獲得免付租金之消極利益約
    二十四萬七千元。
(四)、綜合上開甲○○圖得自己及其他私人利益，其中積極利益為
    四十五萬零三百三十元 （306,000＋144,330＝450,330），
    消極利益為五十九萬九千四百七十三元（260673＋91800＋2
    47000＝599473） ，合計共圖利一百零四萬九千八百零三元
    。
    嗣甲○○於九十二年四月十五日調回臺中市政府教育局接任
    幹事職務，仍續行收受擅自同意架設基地台之不法利益，為
    法務部調查局臺中市調查站查獲，並扣得偽造之「臺中市中
    正露營區」方形章一枚，及非屬偽造之「中正露營區管理站
    主任」職章一枚。甲○○即在偵查中自白犯罪，並於九十三
    年十月一日先行將不法積極利益四十五萬三百三十元繳回臺
    中市政府。
二、案經法務部調查局台中市調查站移送臺灣臺中地方法院檢察
    署檢察官偵查起訴。
    理  由
一、認定犯罪事實所憑之證據及理由：
(一)、上開事實及圖得之利益，業據被告甲○○坦承不諱，被告確
    實擔任中正露營區主任管理員一職，並據證人陳智芬（即臺
    中市中國童子軍會幹事）、蔡文煉（即臺中市教育局學務管
    理課課長）於原審證述無訛。證人黃鴻昌（即中華電信公司
    臺中營運處人員）、證人張書閔（即和信電訊公司工程師）
    於檢察官偵查中，及證人潘進順（即台灣大哥大工程師）於
    臺中市調查站詢問及檢察官偵查中，就其等與被告接洽承租
    或借用中正露營區土地之情節均證述甚詳，經核與被告所言
    相符。此外，並有中華電信公司基地台土地借用協議書、基
    地台優惠客戶清單報表、中正露營區基地台合約優惠說明（
    附行動電話架設基地台、轉發台房地業主申租行動電話優惠
    措施）、中正露營區基地台合約優惠門號暨優惠金額明細、
    和信電信公司行動電話基地台不動產租賃契約、租賃物使用
    同意書、用電使用協議書、票據託收委託書、手機暨門號簽
    收單、台灣大哥大公司簡便行文表、架設同意書（其上「立
    同意書欄」有偽造「臺中市中正露營區」印文二枚，見法務
    部調查局台中市調查站中廉字第○九三六○三○八四五○號
    調查卷第三三頁，以下簡稱調查卷）、繳款書、中正露營區
    八十九年至九十三年七月電費支用明細、現場會勘紀錄等在
    卷可稽；復有偽造之「臺中市中正露營區」方章一枚扣案可
    資佐證。
(二)、圖利金額計算：
１、中華電信公司部分：
    中華電信公司先後交付三十一個優惠門號（客戶名稱陳宜慶
    等三十一人，詳調查卷第24頁、25頁）予甲○○支配使用，
    優惠項目免收保證金及優惠期間內六百元基本型之月租費。
    被告遂將前開行動電話門號提供自己、其親友及中正露營區
    之其他管理員使用，迄九十三年九月底止，依原優惠條件（
    免六百元月租費）計算，共獲得優惠減免金額七十萬九千八
    百元，惟因個別門號用戶改採不同型式之優惠專案，依個別
    費率優惠條件計算，實際上共圖得優惠減免之不法消極利益
    二十六萬零六百七十三元等情，業經證人即中華電信公司臺
    中營運處基維一股股長黃鴻昌證述甚詳（見偵查卷第十八頁
    、十九頁、五四頁），並有中正露營區基地台優惠客戶清單
    報表二紙、中正露營區基地台合約優惠說明一份、中正露營
    區基地台合約優惠門號暨優惠金額明細一份在卷可稽（見調
    查卷第二四頁、二五頁、偵查卷第四一頁至四七頁、第五七
    頁至一一二頁），核與被告自白相符，其自白堪信屬實。
２、和信電訊公司部分：
    和信電訊公司自八十九年七月十二日起至九十四年七月十一
    日止，承租營區土地，約定每月租金六千元，和信電訊公司
    並依實際用電度數補貼每度三點三元，復致贈MOTOROLA牌Ｔ
    2288型之手機三支，搭配免收六百元月租費之公關門號三個
    給甲○○，並將租金、電費交由甲○○領取。被告自八十九
    年七月十二日起至九十三年十月十一日獲取租金三十萬六千
    元（6000元×51月＝306000元）、電費十四萬四千三百三十
    元之積極利益，優惠減免電話月租費九萬一千八百元 （600
    元月租費×3個門號×51月＝91800元）之消極利益各情，業
    經和信電訊公司中區網路維運處後勤支援工程師張書閔在偵
    查中結證綦詳（見偵查卷第十八頁、十九頁），並有和信電
    信公司行動電話基地台不動產租賃契約、租賃物使用同意書
    、用電使用協議書、租金支付表、被告返還租金電費予台中
    市政府之繳款書各一份在卷（見調查卷第二六頁、三一頁、
    三五頁、偵查卷第三九頁），核與被告自白情節符合，亦堪
    信為真實。
３、臺灣大哥大公司部分：
    被告代表中正露營區與台灣大哥大公司簽立「架設同意書」
    ，無償供台灣大哥大公司在該營區內設置行動電話基地台，
    期間自九十二年三月一日起至九十三年二月二十八日止，台
    灣大哥大公司並依實際用電度數補貼每度三點三元電費，該
    筆電費繳交中正露營區後，轉繳台中市中國童子軍會帳戶；
    自九十二年三月一日起至九十三年九月份止（共十九個月）
    ，臺灣大哥大公司使用中正露營區之基地台，該公司每架設
    一座基地台之租金行情，依設置地點狀況而有不同，在台中
    市一般在一萬三千元至二萬元間不等乙節，業經當時擔任該
    公司中區工務處工程師潘進順證述甚明（見調查卷第四八頁
    至四九頁背面、偵查卷第十八頁、十九頁），並有台灣大哥
    大公司簡便行文表、架設同意書、現場會勘紀錄各一紙、台
    中市中國童子軍會收費收據影本三紙（見調查卷第三二頁、
    三三頁、六三頁、六○頁、六一頁），核與被告承認情節吻
    合。又，因臺灣大哥大公司未實際支付基地台租金，依照「
    罪疑惟輕」而作有利被告解釋原則，並參照潘進順所證「台
    中市基地台租金一般在一萬三千元至二萬元間不等」之情形
    ，依台中市最低行情核算，本院認臺灣大哥大公司每月獲得
    免付租金之利益為一萬三千元，共計免付十九個月之租金，
    合計二十四萬七千元（13000元×19月＝247000元）。
(三)、對被告辯解之判斷：
１、被告就上開事實並未爭執，惟其選任辯護人就本案應適用之
    法律，在原審為被告辯護稱：中正露營區之土地為國有，管
    理機關為林務局，但委由臺中市政府代管，因該露營區係供
    童子軍露營使用，乃於八十年五月間，由臺中市政府委由臺
    中市中國童子軍會（以下簡稱臺中市童軍會）代管，臺中市
    童軍會係於八十年間依人民團體法設立之社團法人，並非公
    務機關，其受託代管中正露營區應屬私經濟行為之民事委任
    關係，並無行使公權力之情形，尚難認係受委託承辦公務。
    被告雖屬臺中市政府之臨時雇員，惟依證人陳智芬、蔡文煉
    之證述，臺中市童軍會係獨立之民間團體，因經費不足，乃
    由臺中市政府教育局學務管理課以臨時雇員支援，擔任中正
    露營區之管理員，執行臺中市童軍會之代管職務。是被告所
    執行之管理職務並非臺中市政府之公權力範圍，而係私法上
    委託關係，被告所為當與貪污治罪條例無涉，而係犯刑法第
    三百四十二條之背信罪等語。
２、證人陳智芬於原審九十四年六月六日審理時到庭證稱：中正
    露營區地權是國有，但是由臺中市政府代管該土地的使用，
    臺中市童軍會原本是教育局的一個單位，人民團體法通過後
    來才獨立出來，但是人員都是舊有的人員，領的是教育局的
    薪水，算是教育局的臨時工，薪水是按日計算薪資，由臺中
    市政府財政局主計室單位核可，是領臺中市政府的錢。臺中
    市童軍會是獨立組織，但是該會舊制都是由學校校長等兼任
    ，雖然人團法已經通過，可以獨立，但是人事費用不足，還
    是沿用舊制等語（見原審卷第五一頁、五二頁、五五頁）；
    證人蔡文煉於同日到庭證稱：被告職務名稱是臺中市政府教
    育局中正露營區值日夜工作臨時人員，薪水向臺中市政府領
    取，臺中市童軍會是民間單位，歷任理事長都是教育局局長
    兼任，故該會編制人員都領市政府薪水，都編制在市政府；
    中正露營區財產是臺中市政府所有，臨時人員有六、七個，
    臺中市童軍會辦公地點就在臺中市教育局等語（見原審卷第
    五八頁至六○頁）。可知臺中市童軍會受臺中市政府之委託
    管理中正露營區之土地，被告則是向臺中市政府支薪之臨時
    雇員，由臺中市政府派至臺中市童軍會支援，擔任管理中正
    露營區之職務。
３、依貪污治罪條例第二條規定：「依據法令從事公務之人員，
    犯本條例之罪者，依本條例處斷；其受公務機關委託承辦公
    務之人，犯本條例之罪者，亦同。」又貪污治罪條例第二條
    後段所定受公務機關委託承辦公務之人犯該條例之罪者，亦
    依該條例處斷。於茲所謂：「受公務機關委託承辦公務之人
    」，係指公務機關所委託承辦者，為該機關本身公權力範圍
    內之公務，受任人因而享有公務上之職權及權力主體之身分
    ，於其受任之範圍內行使公務主體之權力而言。如非委託機
    關本身權力範圍內之公務，而係基於私法上關係所生之債權
    、債務，殊與貪污治罪條例第二條後段所稱之「受公務機關
    委託承辦公務」者不同，要無該條之適用（最高法院八十四
    年度台上字第五七五五號、八十八年度台上字第二二七三號
    判決意旨參照）。查，臺中市童軍會係依人民團體法設立之
    非政治性、非營利性之社會教育團體，此有臺中市中國童子
    軍會組織章程影本一份在卷可稽，堪認辯護人就此所辯屬實
    。是本案所應審究者，乃臺中市童會軍受臺中市政府之委託
    ，管理中正露營區土地，是否屬於執行臺中市政府權力範圍
    內公務之行為。
４、另按，依臺灣土地銀行屏東分行函送該分行與潮州鎮農會所
    訂之契約書所載，該分行係委託潮州鎮農會代收公營事業機
    關中國石油公司潮州加油站之油款，該油款自屬「公有財物
    」，該農會雖為私法人，然受臺灣土地銀行屏東分行公務上
    委託代收公有財物，即屬受委託承辦公務，上訴人為該農會
    之職員，承辦是項事務，依戡亂時期貪污治罪條例第二條後
    段所定，即屬受公務機關委託承辦公務之人，犯該條例侵占
    公用財物之罪，自應依條例論處。縱雙方訂有契約書，亦屬
    承辦公務之委託，而非民事關係之委任，原判決依業務上侵
    占罪名論處，自嫌未合。最高法院七十年台上字第四八三四
    號判例意旨可資參照。本案中正露營區之土地係屬國有，由
    林務局管理，並委託臺中市政府代管，已如前述，該土地自
    係公有財物無疑。被告將該土地出租或無償出借予電信業者
    ，乃管理使用公有土地之行為，參照上開判例意旨，縱使被
    告與中華電信、和信電訊及台灣大哥大等電信業者訂有契約
    書，亦屬受臺中市政府委託，管理該公有土地之公權力範圍
    內之公務，而非單純之民事上私經濟行為，辯護人在原審為
    被告辯稱，被告所執行之管理職務並非臺中市政府之公權力
    範圍，而係私法上委託關係等情，應非可取。
(四)、綜上所述，本件事證明確，被告犯行洵堪認定。
二、論罪科刑之理由：
(一)、依臺中市市有財產管理自治條例第四條規定，市有財產依其
    性質區分為「公用財產」及「非公用財產」，而「公用財產
    」包括(1)公務用財產：本府暨所屬機關、學校供辦公作業及
    宿舍使用之財產；(2)公共用財產：直接供公用使用之財產；
    (3)事業用財產：市營事業機關使用之財產，但市營事業為公
    司組織者，僅指其股份而言。「非公用財產」則係指公用財
    產以外之一切財產。本件中正露營區之土地係國有，由林務
    局管理，並委託臺中市政府代管，自非臺中市政府之公務用
    、公共用或事業用財產，而應屬市有財產中之非公用財產。
    又依同條例第四十三條第三款之規定：「非公用財產之不動
    產，得依下列規定為增加收益之利用，並由管理單位妥擬利
    用計畫，報經本府核准後實施：三其他適當之利用，對市有
    權益確實有利者。」第四十四條規定：「利用公有土地、道
    路或建物設置……電訊管線……必要之附屬物使用者，除法
    令另有規定或政府機關使用經本府同意者外，應計收使用費
    。前項使用費計收標準，由主管單位會同管理單位。擬訂層
    報本府核定後，經市議會審議通過後實施。本自治條例通過
    前，收費標準仍依原約定收取，但約定使用期限屆滿後，應
    依前項收費標準計收使用費。」由上開規定可知，電信業者
    如欲使用中正露營區之土地架設行動電話基地台，應先依該
    條例第四十三條之規定向臺中市政府申請核准，並依第四十
    四條之規定繳納使用費。被告自承其明知中華電信、和信電
    訊及臺灣大哥大等公司均未依法向臺中市政府申請核准使用
    中正露營區之土地，竟利用管理中正露營區土地之便，擅自
    與各該公司簽約，且又違反規定，無償將土地出借給中華電
    信及台灣大哥大公司架設基地台使用，將土地出租和信電訊
    公司架設基地台，且因而取得中華電信及和信電訊公司所提
    供免收保證金、月租費之優惠門號，及和信電訊公司所繳納
    之租金及電費，核其此部分所為，係犯貪污治罪條例第六條
    第一項第四款之對於主管之事務直接圖利罪。
(二)、按刑法第二百十八條第一項所稱之公印，指表示公務機關或
    機關長官資格及其職務之印信而言，即俗稱大印與小官章（
    最高法院七十一年台上字第一八三一號判例參照）；又刑法
    第二百十八條第一項所稱之公印，係指由政府依印信條例第
    六條相關規定製發之印信，用以表示公署或公務員之資格，
    即俗稱之大印及小官章而言。至其形式凡符合印信條例規定
    之要件而製頒，無論為印、關防、職章、圖記，如足以表示
    其為公務主體之同一性者，均屬之（最高法院八十九年度台
    上字第三一五五號判決意旨參照）。依印信條例第六條規定
    ：「I、中央及地方機關之印信，其首長為薦任以上者，由
    總統府製發；為委任者，由其所屬主管部、會或省（市）縣
    （市）政府依定式製發。II、經總統府製發印或關防之機關
    首、次長，得製發職章，未經總統府製發印或關防之特任、
    特派、簡任、簡派官員有應用職章之必要者，得由總統府予
    以製發。但薦任以下者，得分別由其所屬中央主管部、會或
    省（市）政府依定式製發。III、永久性機關發印，臨時性或
    特殊性機關發關防。」本案中正露營區乃林務局委託臺中市
    政府代管之國有土地，並非臺中市政府所屬之機關，扣案被
    告擅自刻製之「臺中市中正露營區」方章一枚，非屬印信條
    例第六條所指依定式製發之印信，自非刑法第二百十八條第
    一項規定之公印，其所蓋用之印文，亦非同條項規定之公印
    文。是核被告此部分所為，係犯刑法第二百十七條第一項之
    偽造印文罪。被告偽造印章後，又持以偽造印文，僅成立偽
    造印文罪。又，被告利用不知情之成年刻印者所偽刻之「臺
    中市中正露營區」方形章，為間接正犯。公訴人到庭論告時
    ，就此部分認被告就此係犯同法第二百十八條第一項之偽造
    公印罪（見原審卷第一九八頁），容有誤會，惟其社會基本
    事實同一，論告法條應予變更。
(三)、被告先後多次對於主管事務直接圖利之行為，時間緊接，所
    犯係構成要件相同之罪名，顯係基於概括犯意反覆為之，為
    連續犯，應依連續犯之例論以一罪，並加重其刑。
(四)、被告所犯上開二罪間，有方法目的之牽連關係，應依牽連犯
    之例，從一重之貪污治罪條例第六條第一項第四款對於主管
    之事務直接圖利罪處斷。
(五)、被告就其直接圖利之犯行，在偵查中自白，且已自動將所得
    之不法積極利益四十五萬三百三十元繳回臺中市政府，有繳
    款書影本一紙在卷可憑（見調查卷第三五頁），應依貪污治
    罪條例第八條第二項前段之規定，減輕其刑，並依法先加後
    減之。至於，辯護人在本院為被告辯稱：被告本身現在罹患
    高血壓等疾病，且其女陳思潔年僅七歲，甫上小學，開始探
    索人生另一階段，亟需家人在旁協助照料，而被告係家中生
    活及經濟之支柱，一旦入監執行，妻女生活立即陷入困境，
    加以，被告目前所居住之房屋因連帶保證關係而遭假扣押，
    隨時有被拍賣處分之虞，對於被告全家生計，更是雪上加霜
    ，尤其，被告服務公職二十餘年，期間任勞任怨戮力從公，
    此次犯罪僅係一時失慮所致，案發後調回教育局，仍一本服
    務之精神，工作表現極為優異，請求依原審所判決刑期，再
    予從輕量刑云云。按刑法上之酌減其刑，必須犯罪另有特殊
    之原因與環境，在客觀上足以引起一般之同情，始得為之，
    至無不良素行，事後坦承犯罪，態度良好，經濟困難，獨負
    家庭生活等等情狀，要屬從輕量刑之標準，原判決竟適用刑
    法第五十九條據為酌減其刑之理由。其用法即屬欠當（最高
    法院七十年度台上字第二五一一號判決意旨參照）。查，辯
    護人為被告所陳上開情況，核均屬被告本身身體、家庭生活
    、經濟情況，而非犯罪本身有其特殊原因與環境，揆諸上開
    最高法院判決要旨，不符合刑法第五十九條酌減其刑之要件
    ，是辯護人請求「再予從輕量刑」，即難准許。
(六)、原審認被告罪證明確，予以論罪科刑，固非無見，惟：1.被
    告利用不知情之刻印者，偽造「臺中市中正露營區」方章一
    枚，為間接正犯，原審漏未論列，尚有未恰；2.被告偽造該
    印章後，又持以在台灣大哥大公司簽立「架設同意書」上「
    立同意書欄」蓋用印文二枚，為偽造印文罪，原審疏未論列
    ，亦有未恰；3.依刑法第二百十九條規定，偽造之印章、印
    文或署押，不問屬於犯人與否，沒收之。上開偽造之印文二
    枚，原審未依本條規定諭知沒收，同有未恰。被告上訴意旨
    以原審量刑過重，指摘原判決不當，固無理由，惟原判決既
    有上開可議之處，自應由本院撤銷改判。審酌被告受臺中市
    政府委託，執行管理中正露營區公有土地之職務，非但未依
    法善盡職責予以管理，以增加該土地之收益，反利用其職務
    之便，圖得財產上不法之利益，犯罪時間自八十八年十一月
    起至九十三年九月止，長達近五年，所圖得之積極暨消極利
    益不少，及其犯罪後坦承犯行，態度良好，頗具悔意等一切
    情狀，量處如主文第二項所示之刑，併依貪污治罪條例第十
    七條、刑法第三十七條第二項之規定，宣告褫奪公權二年。
(七)、偽造之「臺中市中正露營區」方章一枚（已扣案），及以該
    方章在臺灣大哥大公司架設同意書上偽造之「臺中市中正露
    營區」方章印文二枚，均應依刑法第二百十九條之規定宣告
    沒收。
(八)、按戡亂時期貪污治罪條例第十條規定應予追繳沒收者，係以
    被告貪污所得之財物為限，而「不正利益」既無明文規定，
    自不能包括在內；又利用職務上之機會，所詐取財物，依貪
    污治罪條例第十條之規定，固應追繳發還被害人，或追徵其
    價額，或以其財產抵償之。但如已將所詐取財物返還被害人
    ，即不得更向行詐者追繳發還被害人，或追徵其價額，或以
    其財產抵償之。最高法院七十四年度台上字第一三五五號判
    例、九十二年度台上字第七二五號判決要旨參照。被告已將
    犯罪所得之四十五萬三百三十元返還臺中市政府，前已敘及
    ，其餘圖得之利益屬消極之不正利益，參照上開判例及判決
    要旨，均不予諭知追繳、發還，附此敘明。
三、不另為無罪之判決
(一)、公訴意旨另以：被告甲○○明知該營區無主任管理員之職銜
    ，竟基於概括犯意，在不詳時地擅自偽刻「中正露營區主任
    管理員」（起訴書誤載為「台中市中正露營區管理站主任」
    ）職章，並蓋用於其在八十八年十一月間以中正露營區主任
    管理員名義，代表中正露營區與中華電信公司簽立之「基地
    台土地借用協議書」上。又於不詳時地擅自偽刻「中正露營
    區管理站主任」職章，蓋用於其在九十二年二月底以中正露
    營區管理站主任名義，代表中正露營區與台灣大哥大公司簽
    立之「架設同意書」上，因認被告另涉有刑法第二百十七條
    第一項之偽造印章罪嫌。
(二)、被告否認涉有上開犯行，辯稱：伊是中正露營區最資深之管
    理員，因此由伊擔任主任管理員一職，雖非正式職稱，但在
    營區內都是使用此一職稱，後來改稱為管理站主任，上開二
    顆印章都是伊自己去刻印店刻好後，拿收據回來營區核銷費
    用，平時是用來蓋用於報到會內的收據、簽呈上等語，並提
    出蓋有「中正露營區管理站主任」職章之台中市中正露營區
    營地收入明細傳票影本一張、台中市中正露營區支出憑證用
    紙影本二張、台中市政府工程驗收紀錄及驗收報告一張、台
    中市政府工程結算驗收證明書影本一張為證（即九十五年一
    月十六日刑事陳報證據狀附之證物編號一到四）。
(三)、證人即臺中市童軍會幹事陳智芬於原審九十五年一月十六日
    審理時到庭證稱：被告有擔任中正露營區之主任管理員，至
    於「管理站主任」是外面來洽公的人稱呼的；營區內有四位
    管理員，因為要有一位作為管理的對口作為市政府聯繫的對
    象，因此理事長會派一個主任管理員，但外面來洽公的人通
    常不會稱呼被告為主任管理員，而會稱「主任」，意思就是
    中正露營區管理站的主任；伊有看過中華電信公司之協議書
    上面所蓋用之「中正露營區主任管理員」印章，該印章也有
    使用在中正露營區之內部憑證上，是被告自己去刻了以後拿
    收據向出納報帳；九十五年一月十六日刑事呈報證據狀所附
    之編號一到四號證物確實是被告簽辦的公文，被告有在內部
    使用過這個章，如果按照市政府的編制應該是沒有職章的，
    但童軍會會要求管理員去刻，以方便作業等語（見原審卷第
    一九四頁至一九七頁），經核與被告所言相符；此外，復有
    台中市中國童子軍會九十五年一月十日中童總字第○九五○
    ○○○○○三號函所檢附，上面蓋有「中正露營區主任管理
    員甲○○」之支出憑證粘存單影本、及被告所提出蓋有「中
    正露營區管理站主任」職章之台中市中正露營區營地收入明
    細傳票影本、台中市政府工程驗收紀錄及驗收報告、台中市
    政府工程結算驗收證明書影本各一紙及台中市中正露營區支
    出憑證用紙影本二紙在卷可佐，足證被告所辯非虛，堪信上
    開二枚印章均係被告平日在中正露營區執行職務時所使用，
    並非其擅自偽造。
(四)、此外，復查無其他積極證據足資證明被告有公訴人所指之此
    部分偽造印章犯行，然因起訴書認此部分與上開有罪之圖利
    部分具有牽連犯之裁判上一罪關係，爰就此部分不另為被告
    無罪之判決，附此敘明。
據上論結，應依刑事訴訟法第三百六十九條第一項前段、第三百
六十四條、第二百九十九條第一項前段、第三百條，貪污治罪條
例第六條第一項四款、第八條第二項前段、第十七條，刑法第十
一條前段、第五十六條、第五十五條、第二百十七條、第二百十
九條、第三十七條第二項，判決如主文。
本案經檢察官乙○○到庭執行職務。
中    華    民    國    95    年    5     月    25    日
              刑事第八庭  審判長法  官  羅  得  村
                                法  官  巫  政  松
                                法  官  陳  宏  卿
上列正本證明與原本無異。
如不服本判決應於收受送達後十日內向本院提出上訴書狀，其未
敘述上訴之理由者並得於提起上訴後十日內向本院補提理由書（
均須按他造當事人之人數附繕本）。
                                書記官  顏  子  良
中    華    民    國    95    年    5     月    26    日
【附錄本案論罪科刑法條】
刑法第二百十七條第一項：
偽造印章、印文或署押，足以生損害於公眾或他人者，處三年以
下有期徒刑。
貪污治罪條例第六條第一項第四款：
有下列行為之一者，處五年以上有期徒刑，得併科新臺幣三千萬
元以下罰金：
四  對於主管或監督之事務，明知違背法令，直接或間接圖自己
    或其他私人不法利益，因而獲得利益者。
                                                      Ｒ


司法院資訊處製作；財團法人民間司法改革基金會備份。
